【裁判字號】    90,台上,7060
【裁判日期】    901115
【裁判案由】    殺人未遂
【裁判全文】
最高法院刑事判決                                九十年度台上字第七○六○號
    上訴人  甲○○
右上訴人因殺人未遂案件，不服台灣高等法院高雄分院中華民國九十年五月二日第二
審判決（九十年度上訴字第三二九號，起訴案號：台灣屏東地方法院檢察署八十九年
度偵字第三三九五、三七九一、四二三七、四五○六號），提起上訴，本院判決如左
：
    主  文
上訴駁回。
    理  由
按刑事訴訟法第三百七十七條規定，上訴於第三審法院，非以判決違背法令為理由，
不得為之。是提起第三審上訴，應以原判決違背法令為理由，係屬法定要件。如果上
訴理由狀並未依據卷內訴訟資料，具體指摘原判決不適用何種法則或如何適用不當，
或所指摘原判決違法情事，顯與法律規定得為第三審上訴理由之違法情形，不相適合
時，均應認其上訴為違背法律上之程式，予以駁回。本件上訴人甲○○上訴意旨略以
：(一)、原判決事實欄記載「上訴人與林進章明知朝人之身體背部開槍射擊子彈，有致
人於死之可能，竟共同基於殺人之犯意聯絡，分別持九○手槍各一把朝洪盛海之背部
射擊各數發，致洪盛海身中二槍，……」，惟理由欄未說明被害人身中二槍之證據，
有判決理由不備之違法。(二)、證人陳水木於警訊時供述：「……我見曾某亮出手槍即
拔腿跑了」（見台南市警察局第一分局南市警一刑偵字第二四六號警卷第十四頁反面
倒數第七行、第二十頁），另於原審傳訊時亦供證「他當時拿槍出來時我就跑掉了，
沒有看見他們拿槍射擊洪盛海，當時我躲在宿舍裏」（見原審卷第六十一頁），與常
情相符；證人許爾榮於原審亦供證；「……什麼人開的槍我不清楚，……總務跑到旁
邊的走道往後面跑，他們只走兩三步但沒有追過去，他們就朝牆壁及玻璃打……，在
這中間我曾看到甲○○拿著手槍往上的動作，至於手槍有無對著總務我沒有注意」（
見原審卷第六十二頁），原判決卻認定上訴人確有持槍對洪盛海射擊，對上述有利於
上訴人之證言不採，又未說明理由，顯有判決不備理由之違法。(三)、原判決理由引用
林進章於警訊「……，我亦立即持槍對該店上方天花板處射擊，沒有朝其他地方及人
員射擊。至於其中一員之身體中彈（按指洪盛海）係甲○○對他開槍的，不是我幹的
……」（見前引二四六號卷第十頁）之僅上訴人一人持槍射擊被害人之證述，作為事
實欄上訴人與林進章分別持槍朝被害人洪盛海射擊之證據，已有所採證據與事實不相
適合、判決理由矛盾之違誤；又引用與前揭林進章證述相互矛盾之證人許爾榮於警訊
之「當時我的位置在大廳櫃前面，當二嫌追打洪盛海至我面前時，我有看到林進章
開槍向洪盛海射擊，隨即甲○○也跟著向洪盛海開槍射擊。……」「（林進章朝洪盛
海開槍射擊時，有無打到﹖）有打到，林進章朝洪盛海的「胸部」開了槍，不過洪盛
海仍繼續跑，林進章與甲○○則繼續朝洪盛海方向開槍。」（見前引二四六號警卷第
二十五頁）供述作為證據，同有判決理由相互矛盾之違法。又原判決第四頁第七至九
行所採證人廖振祿供述「對方持槍追殺洪盛海」、「對方立即持槍從背後向其開槍」
作為不利上訴人之判斷，惟廖振祿並未明確指明「對方」即為上訴人，原判決採認作
為上訴人犯罪事實認定之證據，其判決亦違背法令云云。
惟查：原審維持第一審論處上訴人共同殺人未遂罪刑之判決，駁回其在第二審之上訴
，已敘明所憑之證據及認定之理由；而認定事實與證據取捨，乃事實審法院之職權，
苟其證據之取捨及事實之認定，不違背經驗法則與論理法則，即不容任意指摘為違法
，而執為上訴第三審之理由。原判決依卷證資料認定上訴人因與莊新長（已）熟識
，竟於民國八十四年四、五月間之某日，收受莊新長所交付之以色列製迷你烏茲衝鋒
槍一把及手槍五支（分別為捷克製九○手槍二把，奧地利製九○手槍二把及巴西製點
三二左輪手槍一把）等制式槍械與子彈六十四發以抵償莊新長積欠之賭債後，即未經
許可，予以持有（該持有槍械部分業經判決確定）。嗣於八十九年一月二十六日凌晨
三時五分許，上訴人為處理與其女友林慧瓊之爭執，復不滿林女與上班場所「羅浮宮
理容院」之客人出場，竟與林進章共同持前揭迷你烏茲衝鋒槍一把及制式捷克製九○
手槍二把，前往台南市○○○路○段一四○號「羅浮宮理容院」尋釁。上訴人與林進
章二人持槍進入後，上訴人即向該店副理陳水木表示：「你的老板在外混得不錯，是
嗎？」，並命陳水木不准離開其視線，復要求店內服務人員找林慧瓊到大廳談話，林
進章則立於該店門口處等候。上訴人正與林慧瓊談話之際，因見該理容院總務洪盛海
拿起話筒欲打電話，即將所持之制式九○手槍上膛，與林進章共同基於殺人之犯意聯
絡，分別持前揭九○手槍各一把朝洪盛海之背部射擊各數發，致洪盛海身中二槍，並
受有右側橫隔撕裂傷、右側肺挫傷出血、肝撕裂傷、結腸穿孔及右側血腫等傷害。上
訴人與林進章於掃射後即駕車離去，洪盛海則經該店人員送醫急救，始未生死亡之結
果等情。係以上訴人坦承於八十九年一月二十六日凌晨，與林進章共同持手槍至「羅
浮宮理容院」掃射之事實不諱，又共同被告林進章於警訊之供述，證人陳水木、許爾
榮、廖振祿於警訊之證述，被害人洪盛海於警訊之指證，暨載明洪盛海所受傷害之國
軍高雄總醫院附設民眾診療服務處出具之診斷證明書一紙，內政部警政署刑事警察局
八十九年三月七日八九刑鑑字第二七三四三號、八十九年八月十六日八九刑鑑字第一
一二六五三號有關本案扣案槍彈鑑驗通知，扣押制式九○手槍一支以及照片十一張等
為其所憑之證據及認定之理由。並分就上訴人辯稱其並無殺人之故意、證人林慧瓊有
利於上訴人之證詞，何以均不足採；林進章何以應與上訴人共負共同殺人罪責，均於
理由詳加說明及指駁。經核所為論敘，均與卷內證據資料相符，從形式上觀察，並無
認定事實不依證據或有何採證違背經驗法則、論理法則等違法情形存在。查供述證據
，前後雖稍有差異或矛盾，事實審法院非不可本於經驗法則，斟酌其他情形，作合理
之比較，定其取捨。因之，證人之陳述有部分前後不符，或相互間有所歧異時，究竟
何者為可採，法院自得依其自由心證予以斟酌，非謂一有不符或矛盾，即認其全部均
為不可採信，而謂所認事實與供述證據之部分不符，有證據上理由矛盾之違法。原法
院除依憑證人陳水木、許爾榮、廖振祿之證言，並斟酌其他證據，本於經驗法則與論
理法則，取其認為真實之一部，作為上訴人殺人未遂論罪之證據，自無不合。上訴意
旨指證人陳水木、許爾榮、廖振祿等其他與原判決所採證言先後不符、相互矛盾之供
述不足採，原判決雖未於判決理由中明對該部分證言不予採信之理由，似稍欠週延
，但此於判決之結果顯無影響，依刑事訴訟法第三百八十條規定，不得據為合法之第
三審上訴理由。又原判決於理由欄明白引用國軍高雄總醫院附設民眾診療服務處出具
之診斷證明書說明洪盛海受有槍傷二處及其所受傷勢，上訴意旨並未依據卷內資料為
指摘，亦非適法。其餘上訴意旨均係就原審採證認事之職權行使，任憑己見漫言原判
決有判決理由不備及矛盾未予調查之違法，核與法律規定得為第三審上訴理由之違法
情形，不相適合，自非適法之第三審上訴理由。依前揭說明，其上訴違背法律上之程
式，應予駁回。
據上論結，應依刑事訴訟法第三百九十五條前段，判決如主文。
中      華      民      國     九十     年     十一     月     十五     日
                              最高法院刑事第十庭
                                  審判長法官  陳  炳  煌
                                        法官  陳  正  庸
                                        法官  韓  金  秀
                                        法官  吳  信  銘
                                        法官  徐  文  亮
      右正本證明與原本無異
                                              書  記  官
中      華      民      國     九十     年     十一     月    二十二    日


司法院資訊處製作；財團法人民間司法改革基金會備份。
